【裁判字號】    97,消債抗,8
【裁判日期】    980701
【裁判案由】    更生事件
【裁判全文】
臺灣宜蘭地方法院民事裁定             97年度消債抗字第8號
抗  告  人  甲○○
上列抗告人因消費者債務清理條例更生事件，抗告人對於中華民
國97年11月4日本院97年度消債更字第38號裁定提起抗告，本院
裁定如下：
    主  文
抗告駁回。
抗告程序費用新台幣壹仟元由抗告人負擔。
    理  由
一、本件抗告意旨略以：抗告人與中國信託商業銀行股份有限公
    司（以下簡稱中國信託銀行）系爭之新台幣（下同）32萬元
    未列入債務協商範圍，該筆債務係不足擔保抗告人房屋貸款
    而以信用貸款方式貸予。又債務協商繳納期間未曾要求該金
    額且中國信託銀行亦不曾催繳，抗告人於繳納協商款一年多
    後，中國信託銀行始開始催繳。而關於抗告人農耕所得收入
    於民國（下同）96年10月風災前確有5至6萬元收入，而連續
    颱風受損程度比往年嚴重，估計約損失50萬元，農耕所得經
    常入不敷出，實無法供清償債務。而農損補償縱經調高至每
    公頃補助24,000元，仍不足以補償實際農損部分。另於抗告
    人名下坐落宜蘭縣宜蘭市○○段197-5地號土地（權利範圍
    全部），係父親出資購買，過戶予抗告人名下，但此筆土地
    係袋地，無出入道路而無人願意出價購買，另抗告人名下坐
    落宜蘭縣五結鄉○○段43地號土地（權利範圍1000分之171
    ）及其上門牌號碼宜蘭縣五結鄉○○路○段31巷2號一樓之
    房屋，如出售該房屋仍不足以清償設定抵押房貸，更無法清
    償協商之債務。爰提起抗告請求廢棄原審之裁定云云。
二、按債務人對於金融機構因消費借貸、自用住宅借款、信用卡
    或現金卡契約而負債務，在聲請更生或清算前，應提出債權
    人清冊，以書面向最大債權金融機構請求協商債務清償方案
    並表明共同協商之意旨，消費者債務清理條例（下稱消債條
    例）第151 條第1 項定有明文。次按債務人與金融機構協商
    成立者，不得聲請更生或清算，但因不可歸責於己之事由，
    致履行顯有重大困難者，不在此限；本條例施行前，債務人
    依金融主管機關協調成立之中華民國銀行公會會員辦理消費
    金融案件無擔保債務協商機制與金融機構成立之協商，準用
    前項之規定，消債條例第151 條第5 項、第6 項分別定有明
    文。又聲請更生或清算不合程式或不備其他要件者，法院應
    以裁定駁回之，但其情形可以補正者，法院應定期間先命補
    正，復為同條例第8 條所明定。依其立法理由可知，債務清
    償方案成立後，固由債務人按其條件履行，惟需於其後發生
    情事變更，在清償期間收入或收益不如預期，致該方案履行
    困難甚或履行不能，因不可歸責於己，始能聲請更生或清算
    ，此項規定旨在避免債務人任意毀諾已成立之協商，濫用更
    生或清算之裁判上債務清理程序。
三、經查：
（一）本院於98年2月19日以宜院瑞民明97消債抗字第8號民事庭
      函命抗告人就上開抗告人所稱32萬元信用貸款部分係何時
      開始遭到催繳，及每月催繳之應納數額為何，命抗告人提
      出相關證明資料說明，經抗告人以98年3月2日補正狀稱係
      於96年底始被告知未納入債務協商，於97年5月開始繳納
      利息，而就32萬元信用貸款部分，每月應繳納金額為2,30
      0元至2,400元不等。先不論此32萬元貸款係有擔保抑或無
      擔保債權，縱抗告人稱主張協商後始被告知此32萬債務未
      納入協商，惟依抗告人自陳此32萬元債務每月應繳納金額
      為2,300元至2,400元不等觀之，應不致抗告人履行協商條
      件顯有重大困難。
（二）至抗告人所稱農損部分補助不足以補償，且農耕所得經常
      入不敷出乙節，為此，本院以前揭民事庭函命抗告人說明
      每月務農之成本及淨利數額各為多少，然抗告人以上開補
      正狀中僅稱務農成本及淨利數額無法如公司行號請會計細
      部計帳，又稱種菜初期需怪手整地，1分地約15,000元等
      ，及需地租、工資、肥料、農藥、農用機械等，並稱種植
      成本依各種蔬菜種類而不同云云。惟核其所述，抗告人究
      無提出具體數額及佐證資料供核，然依其所述入不敷出卻
      一再舉債投入農耕，就此，已不符常情，尚難採信。
（三）末按，關於抗告人究否有相當足夠之資產可變賣供清償其
      債務，就抗告人所稱前開宜蘭縣宜蘭市○○段土地，係父
      親出資購買過戶予抗告人名下之袋地，無人願意出價購買
      ，又抗告人前開名下宜蘭縣五結鄉○○路之房屋，其出售
      價值仍不足以清償所設定抵押房貸，遑論清償協商之債務
      所情。是以，抗告人並未提出有何不可歸責於己之事由，
      核其財產究為歸屬何人及其市場價值究係若干，皆非本件
      抗告人毀諾之原因，核其所敘，毋論是否為屬實，均不影
      響本件是否准予更生之判斷。從而，原審裁定駁回抗告人
      更生方案之聲請，核無違誤。抗告意旨指摘原裁定不當，
      求予廢棄並准許更生，為無理由，應予駁回。
四、據上論結，本件抗告為無理由，依消費者債務清理條例第15
    條，民事訴訟法第495條之1第 1項、第449條第1項、第95條
    、第78條，裁定如主文。
中    華    民    國    98    年    7    月    1    日
                  民事庭    審判長法  官張軒豪
                                  法  官郭淑珍
                                  法  官林翠華
以上正本係照原本作成。
本裁定不得再抗告。
中    華    民    國    98    年    7    月    2    日
                                  書記官  李茂榮


司法院資訊處製作；財團法人民間司法改革基金會備份。
